【裁判字號】    97,台上,956
【裁判日期】    970515
【裁判案由】    返還借款
【裁判全文】
最高法院民事裁定              九十七年度台上字第九五六號
上  訴  人  甲○○
訴訟代理人  林禮模律師
被 上訴 人  乙○○
訴訟代理人  黃正淮律師
上列當事人間請求返還借款事件，上訴人對於中華民國九十七年
一月二十二日台灣高等法院第二審判決（九十六年度上字第四八
四號），提起上訴，本院裁定如下：
    主  文
上訴駁回。
第三審訴訟費用由上訴人負擔。
    理  由
按上訴第三審法院，非以原判決違背法令為理由，不得為之。又
提起上訴，上訴狀內應記載上訴理由，表明原判決所違背之法令
及其具體內容、依訴訟資料合於該違背法令之具體事實，其依民
事訴訟法第四百六十九條之一規定提起上訴者，並應具體敘述為
從事法之續造、確保裁判之一致性或其他所涉及之法律見解具有
原則上重要性之理由，同法第四百六十七條、第四百七十條第二
項分別定有明文。而依同法第四百六十八條規定，判決不適用法
規或適用不當者，為違背法令；依同法第四百六十九條規定，判
決有該條所列各款情形之一者，為當然違背法令。是當事人提起
上訴，如合併以同法第四百六十九條及第四百六十九條之一規定
之情形為上訴理由時，其上訴狀或理由書應表明該判決所違背之
法令條項，或有關判例、解釋字號，或成文法以外之習慣或法理
等及其具體內容，暨係依何訴訟資料合於該違背法令之具體事實
，並具體敘述為從事法之續造、確保裁判之一致性或其他所涉及
之法律見解具有原則上重要性之理由。如未依上述方法表明，或
其所表明者與上開法條規定不合時，即難認為已合法表明上訴理
由，其上訴自非合法。本件上訴人對於原判決提起上訴，雖以該
判決違反證據、經驗法則、認定事實不憑證據及不備理由等違背
法令為由，惟核其上訴理由狀及上訴書所載內容，仍屬就原審取
捨證據、認定事實之職權行使及其他與判決結果不生影響之理由
，指摘原判決不當，並就原審本於職權之行使所論斷：被上訴人
主張其妹即上訴人以總價新台幣（下同）九百六十萬元購買系爭
房地，其中四百萬元價款係由其支付，上訴人已於民國八十五年
九月三十日清償其中二百萬元，有太平洋房屋仲介股份有限公司
陳報狀、建物及土地所有權狀可憑，並為上訴人所不爭，已堪信
為真。上訴人抗辯系爭二百萬元借款係乃父陳芋朝向被上訴人所
借一節，並無法舉證以實其說。又依被上訴人所持載有利息約定
之系爭借據，經上訴人於「借款人簽章」欄及「簽章日期」欄內
簽名「甲○○（上訴人）」「（西元）1996.6.25 」以觀，若系
爭借款係陳芋朝所借，上訴人怎會與被上訴人洽商二百萬元借期
及約定利息多寡，並自願於「借款人簽章」欄內簽名承認借款並
同意給付利息？且上訴人對系爭借據第一行關於「本人於八十五
年七月十一日向乙○○借貳佰萬元整」等文句，係被上訴人於簽
名後所偽填之例外事實，依法應負舉證之責，乃上訴人僅以系爭
借據先後文字筆墨顏色不同，即指該第一行、第二行前段文句係
遭偽填云云，亦無可取。上訴人既自陳因購買系爭房屋而向被上
訴人借款，且被上訴人以所有之四百萬元支付系爭房屋款，兩造
間因上訴人購屋而成立之借款金額自應為四百萬元無疑。則被上
訴人依消費借貸之法律關係，請求上訴人返還該借款二百萬元，
及自九十年六月二十日起算之法定遲延利息，即屬正當等情，指
摘其為不當，並就原審已論斷說明暨不逐一論述或與判決基礎無
涉者，泛言謂為違法，而非表明該判決所違背之法令及其具體內
容，暨依訴訟資料合於該違背法令之具體事實，並具體敘述為從
事法之續造、確保裁判之一致性或其他所涉及之法律見解具有原
則上重要性之理由，難認其已合法表明上訴理由。依首揭說明，
應認其上訴為不合法。
據上論結，本件上訴為不合法。依民事訴訟法第四百八十一條、
第四百四十四條第一項前段、第九十五條、第七十八條，裁定如
主文。
中    華    民    國  九十七  年    五    月   十五   日
                      最高法院民事第六庭
                          審判長法官  朱  建  男
                                法官  顏  南  全
                                法官  林  大  洋
                                法官  鄭  傑  夫
                                法官  蘇  清  恭
      本件正本證明與原本無異
                                      書  記  官
中    華    民    國  九十七  年    五    月  二十九  日
                                                    Ｒ


司法院資訊處製作；財團法人民間司法改革基金會備份。
